臺灣高雄地方法院刑事判決　　　　　　　96年度訴字第4736號
公　訴　人　臺灣高雄地方法院檢察署檢察官
被　　　告　甲○○
上列被告因偽造文書案件，經檢察官提起公訴（96年度偵字第28
725 號），被告於本院準備程序中為有罪之陳述，經本院合議庭
裁定以簡式審判程序審理，判決如下：
    主  文
甲○○犯行使變造公文書罪，處有期徒刑壹年貳月，緩刑貳年。
    事  實
一、甲○○於民國96年7 月27日某時許，駕駛車牌號碼ZZ-157號
    營業遊覽大客車，至址設高雄市○○區○○路71號「高雄市
    監理處」，辦理定檢變更檢驗，變更顏色及座位，竟趁該處
    檢驗人員陳盈良、陳俊榮檢驗完畢，於職務上所載之「汽（
    機）車各項異動登記書」上記載相關事項，加蓋職名章及「
    高雄市監理處檢驗合格章」後，將該登記書交予其送件彌封
    之際，將之攜入前揭車輛內，基於行使變造公文書之犯意，
    竟在該登記書「其他變更」欄位上，將表示定檢合格日期之
    「96.07.27」，擅自變造為「2007 .07.27 『出廠年份』」
    ，隨即轉交予該處技士李作宏彌封。復於96年8 月7 日12時
    10 分 許，持往址設高雄縣鳳山市○○路361 號「交通部公
    路總局高雄區監理所」，交付予不知情之監理業務承辦人員
    ，遽以辦理相關異動登記而行使之，足以生損害於交通監理
    機關對於車輛管理及檢驗週期次數之正確性和社會大眾乘車
    之安全。嗣經承辦人員發覺有異後，函詢高雄市監理處查證
    ，確認遭人篡改而報警查獲。
二、案經高雄縣政府警察局鳳山分局報請臺灣高雄地方法院檢察
    署檢察官偵查起訴。
    理  由
一、本件被告甲○○所犯為死刑、無期徒刑或最輕本刑為3 年以
    上有期徒刑以外之罪，其於準備程序中就被訴犯罪事實，為
    有罪之陳述，經法官告知簡式審判程序之旨，並聽取當事人
    及辯護人之意見後，依刑事訴訟法第273 條之1 第1 項規定
    ，裁定由受命法官獨任進行簡式審判程序，合先指明。
二、訊據被告於偵查中及本院審理時對於前開犯行坦承不諱，核
    與證人即交通部公路總局高雄區監理所承辦公務員蔡義雄於
    警詢中之證述（見警卷第3 頁）相符，並有交通部公路總局
    高雄區監理所96年8 月24日高監政字第0961003606號函、高
    雄市監理處公文封、汽（機）車各項異動登記書（見警卷第
    5 至5-2 頁）、交通部公路總局高雄區監理所96年8 月9 日
    高監車字第0961003435號函（見警卷第6 頁）、高雄市監理
    處96年8 月20日高市監一字第0960021315函（見警卷第7 至
    8 頁）、越區代檢簽收簿、汽車車籍查詢（見警卷第9 至11
    頁）等在卷可憑。又依上開高雄市監理處96年8 月20日函所
    示，上開「汽（機）車各項異動登記書」，既係被告至高雄
    市監理處辦理定期變更檢驗時，經高雄市監理處檢驗人員陳
    盈良在第一段檢驗項目（含變更檢驗項目）檢驗合格後，在
    上開登記書上簽註變更座位為37位，顏色：灰、綠、紅、黃
    色，並在檢驗員欄處蓋職名章及簽註日期「96.07.27」，另
    刪除填植於座位右側「顏色」2 字並蓋其專用「高雄市監理
    處檢驗合格章（24）」以示修正；再經技士陳俊榮在第二段
    檢驗項目（含總評）檢驗合格後，在上開登記書再加蓋其專
    用公務機關印信「高雄市監理處檢驗合格章（12）」，且於
    合格章上方簽註有96.07.27以示定檢合格及日期，已足以表
    徵公務機關檢驗合格之意思表示，且為上列公務員職務上所
    載之文書，則上開登記書應屬公文書無誤。被告在上開公務
    員將該登記書交予其送件彌封之際，擅自將表示定檢合格日
    期之「96.07.27」，變造為「2007.07. 27 『出廠年份』」
    ，並持往交通部公路總局高雄區監理所遽以辦理相關異動登
    記，係屬行使變造公文書，並足以生損害於交通監理機關對
    於車輛管理及檢驗週期次數之正確性和社會大眾乘車之安全
    ，甚為明灼。綜上，被告之自白核與事實相符，可堪採為認
    定犯罪事實之依據，本件事證明確，被告之犯行堪以認定。
三、核被告所為，係犯刑法第216 條、第211 條之行使變造公文
    書罪。被告變造公文書後進而行使，變造之低度行為應為高
    度行為之行使行為所吸收，不另論罪。審酌被告為達掩飾遊
    覽車真實出廠年份之目的，竟不惜變造公文書並執以行使，
    所為誠屬不該；惟念被告於偵審程序中，始終坦承犯行，深
    具悔意，犯後態度良好，及相關車輛異動登記案最終因被告
    之犯行遭識破而未獲允准，被告犯罪所生之危害非鉅；末並
    斟以被告係遊覽車司機而有正當職業等一切情狀，爰量處如
    主文所示之刑。又被告雖前曾於81年間因犯偽造文書罪受有
    期徒刑4 月之宣告，但早在81年9 月10日即易科罰金執行完
    畢，5 年以內未曾受有期徒刑以上刑之宣告，有臺灣高等法
    院被告前案紀錄表1 份在卷足憑，考量被告本有正當職業，
    為家中經濟支柱，子女均尚在就學，而配偶並未就業，有戶
    口名簿、長子侯智文在學證明書各1 份在卷可憑（見本院卷
    第26至28頁），其因一時失慮，而罹刑典，及其犯後坦承犯
    行，深具悔意，態度尚佳，均業如前述，信經此罪刑之宣告
    後，當知所警惕，信無再犯之虞，本院認前開所宣告之刑，
    以暫不執行為適當，爰依刑法第74條第1 項第2 款之規定，
    予以宣告緩刑2 年，以啟自新。又經被告變造之「汽（機）
    車各項異動登記書」，因係被告持向交通部公路總局高雄區
    監理所行使，而屬該所所有，尚不得併予宣告沒收，併此敘
    明。
據上論斷，應依刑事訴訟法第273 條之1 第1 項、第284 條之1
、第299 條第1 項前段，刑法第216 條、第211 條、第74條第1
項第2 款，判決如主文。
本案經檢察官乙○○到庭執行職務。
中　　華　　民　　國　　96　　年　　12    月　　21　　日
                  刑事第二庭  法　官  曾子珍
以上正本證明與原本無異。
如不服本判決應於收受本判決後10日內向本院提出上訴書狀，並
應敘述具體理由，如未敘述上訴理由者，應於上訴期間屆滿後20
日內補提理由書狀於本院（均須按他造當事人之人數附繕本）「
切勿逕送上級法院」。
中　　華　　民　　國　　96　　年　　12　　月　　21　　日
　　　　　　　　　　　　　　  書記官  王翌翔
附錄本案所犯法條：
《刑法第216 條－行使變造文書罪》
行使第210 條至第215 條之文書者，依偽造、變造文書或登載不
實事項或使登載不實事項之規定處斷。
《刑法第211 條─變造公文書罪》
偽造、變造公文書，足以生損害於公眾或他人者，處1 年以上7
年以下有期徒刑。
